【裁判字號】    92,上易,1777
【裁判日期】    921029
【裁判案由】    違反商標法
【裁判全文】
臺灣高等法院臺中分院刑事判決                  九十二年度上易字第一七七七號
    上  訴  人
    即  被  告  丙○○
    選任辯護人  朱元宏律師
                盧永和律師
右上訴人因違反商標法案件，不服臺灣彰化地方法院九十二年度易字第三九六號中華
民國九十二年八月八日第一審判決（起訴案號：臺灣彰化地方法院檢察九十一署年度
偵字第九一○號），提起上訴，本院判決如左：
    主  文
原判決撤銷。
丙○○無罪。
    理  由
一、公訴意旨略以：被告丙○○明知ＲＯＬＥＸ圖樣係瑞士勞力士錶廠向我國經濟部
    中央標準局註冊使用於鐘錶類商品之商標，竟基於販賣仿冒勞力士牌手錶之概括
    犯意，連續於不詳時、地，向不詳人士販入使用上開商標之仿冒手錶五只及仿冒
    錶帶二條，並於九十年六月中旬，經友人吳家鑒之介紹，攜帶上開仿冒勞力士牌
    手錶五只至彰化縣秀水鄉安東村安東巷十二號甲○○住處。經甲○○當場選擇金
    色仿冒勞力士牌手錶一只，被告丙○○遂以新臺幣（下同）五萬元之價格出售上
    開仿冒手錶，並當場收取甲○○所交付之現款四萬八千元。嗣因甲○○發覺其購
    入之手錶有滲水等瑕疵，心生不滿，於九十年十二月三十日夥同友人鄭錦民、王
    秀菊、洪燕萍三人以購錶為由，將被告丙○○誘至彰化縣線東路「馬場大亨ＫＴ
    Ｖ」附近，欲強逼被告丙○○退款，而甲○○乃復強取被告丙○○當時攜至現場
    之手錶二盒及手提袋一個得手，經被告丙○○報警處理，甲○○到案提供其向被
    告丙○○購得之仿冒手錶一只，經警向被告丙○○查證，被告丙○○亦於九十一
    年一月四日，在臺中市○○路○段一三五號八樓，主動提出仿冒勞力士牌手錶四
    只及仿冒勞力士牌錶帶二條，因認被告丙○○涉犯商標法第六十三條販賣仿冒商
    標商品之罪嫌云云。
二、按犯罪事實應依證據認定之，無證據不得認定其犯罪事實；又不能證明被告犯罪
    者，應諭知無罪之判決，刑事訴訟法第一百五十四條第二項、第三百零一條第一
    項分別定有明文。又被告犯罪已經證明，必須法院於審判上採納證據認定被告之
    犯罪事實，其證據確係存在而無瑕疵，適合而能就犯罪事實為具體之證明其證明
    力已達於通常一般人均無所懷疑，而確信為真實之程度，始足當之；倘若證據不
    存在或尚有瑕疵，或與犯罪事實之認定不相當，或其證明力尚未達到足以使人確
    信為真實之程度，而有合理之懷疑存在時，尚不能遽謂被告犯罪已經證明（參最
    高法院八十六年度台上字第一六四一號判決）。
三、本件公訴人認上訴人即被告丙○○（以下簡稱被告）涉有上開違反商標法之犯行
    ，無非係以證人甲○○、吳家鑒二人結證無訛；而扣案之勞力士牌手錶五只及錶
    帶二條，經瑞士鐘錶同業公會臺灣聯絡處主任劉廷耀鑑定結果，確係品質粗劣之
    仿冒品無誤，有鑑定證明一紙附卷可稽。此外，復有經濟部中央標準局商標註冊
    證影本一紙及仿冒手錶、錶帶照片三幀附卷及仿冒勞力士牌手錶五只及錶帶二條
    扣案可資佐證等情，為其主要之論據。然訊據被告堅決否認有何前開違反商標法
    之犯行，辯稱：當時係吳家鑒告知甲○○欲購買仿冒之勞力士牌手錶，伊稱有比
    仿冒之勞力士牌手錶更好的手錶，經吳家鑒同意，伊遂駕車攜帶十餘支羅保錶及
    愛琴錶至彰化縣彰水路正德工商對面，與吳家鑒及甲○○見面，三人又同至甲○
    ○住處由其選購，因甲○○欲購買仿冒之勞力士牌手錶，故並未成交，當時溫錦
    堂並未在場，更未向其買錶；而扣案之仿冒勞力士牌手錶四只及仿冒錶帶二條，
    均係顧客交伊送修，非伊所販入，且當時係伊主動交給員警的；又甲○○所出具
    之手錶，係案外人陳添發所有，並非甲○○向伊所買，若甲○○有向伊買錶，為
    何要向他人借錶來混充等語。
四、經查：
（一）證人即告訴人甲○○於警訊、偵查及原審九十二年四月二十一日審理時雖一再
      指稱：其確有透過吳家鑒之介紹，在其彰化縣秀水鄉安東村十二號住處，向被
      告購買手錶，當時被告拿了五只勞力士錶讓我選購，我選了一只約五萬元的勞
      力士錶，當場付了四萬八千元˙˙（問）被警察查扣之手錶，是你向被告買來
      的？（答）是的等語（見警訊筆錄第七頁、偵查卷第七十三、七十四頁、原審
      卷第三十七頁）。證人甲○○並於警局告訴時提出其所稱向被告所購得之仿冒
      勞力士手錶一只查扣為證，並經警拍攝照片附卷足憑（見警訊卷第十二頁），
      惟嗣於原審審理時，經證人吳家鑒到庭證稱：甲○○的手錶是綽號「小豬」即
      陳添發的，是他（指陳添發）告訴我手錶是甲○○向他借的等語後（見原審卷
      第六十三頁），原審法官復質之證人甲○○，其先供稱：（問）扣案（其提出
      ）之手錶何人的？（答）手錶是我朋友施煥堂向被告買的等語；後再經法官質
      問後，甲○○始坦稱：其所提出之該只扣案仿冒手錶是陳添發的等語（見原審
      卷第六十四頁），而甲○○所提出之該只扣案仿冒勞力士手錶，確係由不知情
      之陳添發所借予證人甲○○，亦據證人陳添發於原審審理時到庭證述屬實（見
      原審卷第九十七頁），足認甲○○所提出查扣之該只仿冒勞力士手錶，顯非被
      告所販賣予甲○○，至堪認定。則證人甲○○之上開指證訴不僅前後矛盾不一
      ，且衡諸其並提出實際上向陳添發所借用之仿冒勞力士手錶一只扣案，以資蒙
      混作為其所指稱向被告確有購買該只仿冒勞力士錶之佐證，其行徑顯有不當之
      處，參以證人甲○○均無法提出其所稱向被告所購買之該只仿冒勞力士手錶以
      資為證，則甲○○所指證述：其有於上開時、地向被告以四萬八千元購得仿冒
      勞力士手錶一只等情，顯有重大瑕疵及可議之處，尚難逕予採認。
（二）證人吳家鑒初於警訊時供稱：我打丙○○行動電話告知我表叔要買手錶，丙○
      ○和我約在彰化市正德工商前，我再前往秀水鄉安東村安東巷十二號˙˙甲○
      ○向丙○○買了一支手錶，以五萬元成交（交付四萬八千元，欠其二千元等語
      （見警訊卷第十四頁背面），於偵查中證稱：（提示卷附勞力士錶照片）（問
      ）是否你叔叔（指甲○○）所買的那隻錶？（答）應該是，我叔叔是說買了五
      萬元˙˙（問）他們（指被告與甲○○）交易時你在場看到？（答）第一次他
      們交易時薛（永銘）拿很多不同型式的錶供我叔叔挑，因我有事就先行離去˙
      ˙（問）事後他們有無成交？（答）後來聽我叔叔說買了一個五萬元，但當時
      未給我看，是事發當時才把錶拿出來等語（見偵查卷第十九頁背面、第二十頁
      ），嗣於原審審理時證稱：（問）你是否介紹甲○○向被告買假的勞力士錶？
      （答）被告是我帶去甲○○家中˙˙（問）甲○○後來買何種手錶？（答）我
      只有問他買多少錢，他告訴我買五萬元，但是拿四萬八千元給被告，我沒有看
      到手錶，也不太相信˙˙（問）是否看到被告帶何種錶到甲○○家中？（答）
      我沒有注意看，他大概帶四、五個手錶去甲○○家中，至於何種廠牌我沒有注
      意˙˙（問）甲○○交給警察的假錶何來？（答）我跟甲○○到警察局時，甲
      ○○跟警察說他手上的手錶是跟被告買的，我當時以為是真的，我從警察局回
      來後，我去甲○○家中問他同居人王秀菊，我問她甲○○發生什麼事，王秀菊
      說是甲○○設局要搶被告，至於那支錶的所有人，是我的朋友，他叫陳添發，
      綽號「小豬」，是陳添發告訴我手錶是甲○○向他借的等語（見原審卷第二十
      至二十二頁、第六十三頁），依證人吳家鑒上開證述可知，吳家鑒雖有介紹證
      人甲○○向被告購買手錶，並帶領被告持手錶至甲○○之住處讓甲○○挑選，
      然吳家鑒於中途旋即離去，其並未親眼目睹甲○○是否確向被告購買仿冒手錶
      ？且究係以多少價錢成交之事？證人吳家鑒嗣所知悉甲○○向被告以四萬八千
      元購得甲○○所提出查扣之該只仿冒勞力士手錶乙事，均係事後聽聞自證人甲
      ○○之轉述，應屬傳聞證詞，則依傳聞證據應予排除之法則，自無證據能力；
      況如上所述，證人甲○○之前揭指證述，已有上開重大之瑕疵，而不足憑採，
      自亦難以證人吳家鑒所聽聞之上開顯有疑議之證述內容，遽為不利於被告之佐
      證。
（三）證人鄭錦民於原審審理時雖亦證稱；（問）甲○○的手錶如何來的？（答）吳
      家鑒帶被告從後門進入甲○○家中賣給甲○○，當時我在場，我在甲○○家中
      的客廳，當天在場的人還有甲○○及綽號阿堂的男子˙˙（問）當時被告拿幾
    支手錶出來？（問）約十幾支左右，約勞力士四、五支等語（見原審卷第六十
      六至六十八頁），然觀證人甲○○另於原審審理時證稱：（問）你向被告買錶
      仿冒的勞力士手錶時，有何人在場？（答）吳家鑒在場，鄭錦民不在˙˙鄭錦
      民不知道我秀水的家中，鄭錦民是後來我要找被告退錢時，我跟被告約在正德
      工商前面等，鄭錦民來載我的等語（見原審卷第三十三、三十四頁），則互核
      其等二人所證稱有關甲○○在其住處向被告購買手錶之際，當時鄭錦民是否確
      有在場目睹等情？顯不一致，參以鄭錦民與甲○○等人嗣因涉嫌另於九十年十
      二月三十日以買錶為由，將被告誘至彰化縣線東路「馬場大亨ＫＴＶ」附近後
      ，並強取被告所攜帶手錶二盒及手提袋一個等行徑，已由被告向警報案處理，
      亦據被告供明在卷，且為證人甲○○、鄭錦民所不否認，惟其等均陳稱：係因
      甲○○發覺其所購入之上開手錶有滲水等瑕疵，欲使被告退款，始為上開行為
      ，並無強盜犯意等語，則證人鄭錦民之上開證詞，顯攸關其等另案是否涉及強
      盜犯行甚明，與其自身顯有相當利害關係，證人鄭錦民所為上開證詞，亦不免
      有所偏頗迴護之虞，是其上開證述內容，亦有可議之處，自尚難輕信。
（四）又扣案之另四只仿冒勞力士手錶與二條錶帶，係員警向被告查證時，由被告主
      動自行提出交予員警查扣鑑識，並向警員表明上開物品，係顧客交予代為送修
      等情，分據證人即警員張錫慶、邱永芳、林金汪等人於原審審理時到庭證述無
      誤（見原審卷第六十二、一一五、一三七、一六一頁），雖被告無法提出顧客
      委託其代為送修之憑據，然觀證人張錫慶於原審審理時證稱：被告拿出來之手
      錶用小塑膠袋裝著，至於是否寫字，我沒有注意看，小塑膠袋是被告自己裝的
      ，其中有一支手錶，寫面板會搖，不會動（裝釦子），被告說這是客人拿來送
      修的等語（見原審卷第一一五頁），亦經本院調閱該扣案之手錶查驗屬實，另
      參酌倘上開扣案之手錶及錶帶，確係被告所販入欲供其販售之用，則其於警方
      到達查證時，衡情其應係將上開仿冒物品迅予藏匿，以免為警查扣，致察覺其
      涉嫌販售仿冒手錶之犯行，被告焉須反而主動提出於警方扣案，以自暴其不法
      罪行之理？則被告所辯稱：該查扣之上開物品，係由顧客所委託代為送修等情
      ，即不無可能，非屬無據。是亦難僅憑該被告所主動提出之上開扣案物品，逕
  以推斷被告確有販售仿冒之手錶一只予甲○○。
（五）另被告於九十年十二月三十日為甲○○假借買錶誘出時，其所帶之錶中，確有
      部分係屬勞力士牌之手錶，此雖據證人即當時受理被告報案、協助被告取回被
      甲○○等人強走之手錶之員警黃書賢於原審審理時結證在卷（見原審卷第九十
      四頁），而當時在場之證人洪燕萍雖亦證稱：當時被告確有帶勞力士牌之手錶
      到線東路讓其等選購等詞（見原審卷第七○、七十一頁），然依其等所證述內
      容，並未確切供明其等所見之勞力士手錶即係仿冒品，再依證人黃書賢於原審
      另證稱：（問）帶被告回派出所後，是否點收扣案之贓物？（答）沒有，當時
      我們沒有辦法確定那些東西是贓物˙˙（問）如何認定被告報案（指被告遭甲
      ○○等人強取手錶案）不成立，找回手錶不是贓證物，而沒有把找回的手錶列
      出清單？（答）因為這些東西還不是贓證物，我們沒有依據製作清單等語（見
      原審卷第九十四、九十六頁），益徵當時所找回之手錶，並非係仿冒品牌之手
      錶，否則當時警方為何未立即加以查扣，卻發還予被告領回？是亦難依上開證
      人黃書賢、洪燕萍之首開證詞，遽以推斷被告確有販售仿冒勞力士手錶之犯行
      。
（六）至扣案之勞力士手錶五只、錶帶二條（其中一只手錶係甲○○向陳添發借用提
      出、另四只手錶、錶帶二條係由被告主動提出扣案），雖經瑞士鐘錶同業公會
      臺灣聯絡處主任劉廷耀鑑定結果，確係品質粗劣之仿冒品無誤，有鑑定證明一
      紙，並有經濟部中央標準局商標註冊證影本一紙及仿冒手錶、錶帶照片三幀附
      卷可憑，然上情亦僅足以證明該扣案之手錶、錶帶係屬仿冒物品無誤，且該商
      品係屬他人享有商標專用權之證明，惟均不足以遽為認定被告即有販售仿冒之
      勞力士手錶一只予甲○○之直接證明。再被告前雖曾有違反商標法之犯行，有
      台灣高等法院被告全國前案紀錄表在卷足憑，惟此亦不得逕以推論被告應即涉
      有本件違反商標法之罪行。
（七）綜上所述，上開事證均有諸多可議之處，其證據之證明力，顯未達於通常一般
      人均無所懷疑，而確信為真實之程度。此外，復查無其他積極事證足認被告確
      有公訴人所指之上開犯行，揆諸上開二之說明，本件被告被訴違反商標法之罪
      嫌，應屬不能證明。原審疏未審究上情，遽為被告有罪之判決，自有未當。被
      告上訴意旨指摘於此，否認有何違反商標法之犯行，即非無據，其上訴為有理
      由，自應由本院予以撤銷改判，另依法諭知被告無罪之判決。
五、末證人溫錦堂於原審審理時雖到庭證稱：伊曾於九十年間在甲○○家中看手錶，
    向被告以一萬元購得一只仿冒之勞力士手錶，伊在秀傳醫院交錢給被告，且將錶
    送給我弟弟溫錦泉等語（見原審卷第一百三十六、一七三頁），證人溫錦泉於原
    審審理時亦到庭證稱：其哥哥溫錦堂有買一個手錶送給伊，已經壞掉找不到，何
    種廠牌、新舊如何？已無印象等語（見原審卷第一八三至一八五頁），然觀證人
    甲○○、吳家鑒二人前於警、偵訊、初於原審審理時均未證稱：甲○○向被告購
    買手錶之際，尚有證人溫錦堂在場，並向被告購買一只仿冒勞力手錶等情，且於
    原審審理時均證稱：當時係施煥堂在場，並向被告購買手錶等詞（見原審卷第九
    十九頁），則證人溫錦堂與甲○○、吳家鑒上開證述情節，顯有所出入，更何況
    證人溫錦堂亦無法提出其所證稱向被告所購得之該只仿冒勞力士手錶為證，則證
    人溫錦堂是否確有向被告購買仿冒之勞力士手錶，自不無相當疑義？惟此部分因
    未經檢察官起訴，而前開被告被訴違反商標法罪嫌，業經本院諭知被告無罪之判
    決，則此部分與該部分即不具犯裁判上一罪之關係，自非起訴效力所及，本院自
    無庸併予裁判，附此敘明。
六、據上論斷，應依刑事訴訟法第三百六十九條第一項前段、第三百六十四條、第三
    百零一條第一項判決如主文。
本案經檢察官乙○○到庭執行職務。
中      華      民      國      九十二  年      十      月      二十九  日
                                臺灣高等法院臺中分院刑事第八庭
                                      審判長法  官  羅  得  村
                                            法  官  劉  榮  服
                                            法  官  黃  文  進
右正本證明與原本無異。
本件不得上訴。
                                            書記官  許  麗  花
中      華      民      國      九十二  年      十      月      三十一  日
                                                                        Ａ


司法院資訊處製作；財團法人民間司法改革基金會備份。
